臺灣高等法院高雄分院刑事裁定
111年度毒抗字第93號
抗  告  人  
即  被  告  高宗榮


上列抗告人因聲請觀察勒戒案件，不服臺灣橋頭地方法院111年
度毒聲字第12號中華民國111年1月14日第一審裁定(臺灣橋頭地
方檢察署110年度毒偵字第1804號)，提起抗告，本院裁定如下：
    主  文
原裁定撤銷，發回臺灣橋頭地方法院。
    理  由
一、抗告人即被告高宗榮（下稱被告）之抗告意旨及原審之裁定
    意旨各如附件抗告狀及原審裁定書（含其引為附件之檢察官
    聲請書）。
二、適用規範之說明
　　按法治國為憲法基本原則之一，法治國原則首重人民權利之
    維護、法秩序之安定及誠實信用原則之遵守。人民對公權力
    行使結果所生之合理信賴，法律自應予以適當保障，此乃信
    賴保護之法理基礎。信賴保護原則攸關憲法上人民權利之保
    障，公權力行使涉及人民信賴利益而有保護之必要者，不限
    於授益行政處分之撤銷或廢止，即行政法規之廢止或變更亦
    有其適用（司法院釋字第525號、第529號解釋意旨參見）。
    據此，不論行政或立法權，所有國家公權力，包括司法權之
    行使，均應受信賴保護原則之限制，自國家權力行使的角度
    言，即要求公權力應守誠實信用，受禁反言原則之規範（最
    高法院110年度台上字第4866號判決參照）。此一原則在我
    國檢察實務上，亦要求「檢察官於以實現國家刑罰權為目的
    之刑事追訴、執行程序，不論係其偵查、公訴或執行職務之
    執行，自仍受上開原則之拘束。」，此觀最高法院109年度
    台非字第86號判決所錄最高檢察署檢察總長聲請非常上訴意
    旨自明。又禁反言原則之適用，必須其前後主張之條件或事
    實，完全相同始可，亦即一旦有變，就無禁反言可言（最高
    法院103年度台上字第3227號判決參照)。
三、本院之判斷
  ㈠本件被告為警方查獲其民國110年8月18日17、18時許，在前
    開住處施用第二級毒品甲基安非他命1次，因距此前施用毒
    品而經觀察、勒戒及強制戒治執行完畢釋放已逾3年，經臺
    灣橋頭地方檢察署檢察官分案偵查並於110年10月20日訊問
    被告後，即當庭面諭依刑事訴訟法第253條之2第1項第5款、
    第6款、第8款規定為附條件之緩起訴處分暨諭知所附條件，
　　然經被告同意並配合接受醫院評估而獲得「醫療處遇」之評
    估結果後，卻經檢察官轉而向原審法院聲請對被告施以觀察
    、勒戒並獲准許等情，有臺灣橋頭地方檢察署檢察官110年
    度毒偵字第1804號聲請書、原審裁定書及包括上開檢察官於
    110年10月20日訊問被告之筆錄、同署觀護人室製作之「完
    成『戒癮治療評估』通知書」在內之110年度毒偵字第1804號
    偵查案卷全卷卷證在案可稽。
　㈡前開檢察官之聲請書對其原本以口頭向被告諭知附條件緩起
    訴處分並逐條敘明應遵循之條件後，又轉而向原審法院聲請
    對被告施以觀察、勒戒之理由為：「原審酌被告前於93年間
    曾受強制戒治處分執行完畢，雖再有施用毒品而仍有戒癮可
    能，而擬予以緩起訴附命戒癮治療處分之處遇。然被告前因
    施用毒品已經本署檢察官為緩起訴處分，在緩起訴期間內再
    為本件施用毒品犯行，且另案販賣毒品經本署檢察官提起公
    訴，現由貴院審理中（貴院110年度訴字第171號），顯見其
    生活中受毒品誘惑嚴重，未來亦有可能因販毒遭法院判刑入
    監，致緩起訴處分遭撤銷之可能，而無法期待能以社區處遇
    或門診醫療方式完成戒癮，而有實施監禁式戒癮程序而由司
    法機關監督成效為宜。」等語。然依其所述引為聲請依據之
    裁量審酌事實中：⑴就所稱被告因另案（臺灣橋頭地方檢察
    署110年度偵字第1234號）經同署檢察官偵查終結提起公訴
    及繫屬原審法院之日期，依序既為110年4月20日、同年5月1
    7日，有臺灣高等法院被告前案紀錄表在卷可參；⑵就所稱被
    告此前因施用第一級、第二級毒品而經檢察官緩起訴處分（
    109年度毒偵字第1359號、第1756號），及因施用第二級毒
    品而再經檢察官緩起訴處分（110年度毒偵字第1005號）之
    日期依序為109年11月25日、110年9月3日，其緩起訴處分書
    （偵卷第31頁至第33頁、第35頁至第37頁）猶均附存於同卷
    前開檢察官於110年10月20日對被告為訊問並口頭諭知附條
    件緩起訴處分的筆錄（偵卷第43頁至第45頁）之前，客觀上
    顯均為檢察官於前開訊問被告並面諭緩起訴處分時所已經知
    悉並審酌之事實。茲檢察官以口頭向被告表示為緩起訴處分
    之意旨時，雖同時告知須俟正式公告終結偵查之結果，始生
    效力之旨（偵卷第44頁），然依其當庭面諭依刑事訴訟法第
    253條之2第1項第5款、第6款、第8款規定為附條件緩起訴處
    分之決定，並逐一諭知所定包括「如經醫院評估後，認為適
    合接受戒癮治療，則應於本件緩起訴期間內，遵守……」在內
    之緩起訴條件之方式，及被告除經檢察官詢問意見而表示同
    意後，猶遵其指示配合參加檢察署辦理之第二級毒品戒癮治
    療說明會及至義大醫院接受初診評估，而據觀護人於110年1
    2月8日以通知書檢附評估工具等資料向檢察官陳明：被告經
    初診評估，評估結果為「醫療處遇」等旨，客觀上顯然因檢
    察官表現之作為而對於附條件緩起訴處分之決定有合理之信
    賴。乃檢察官嗣後又僅據客觀上與此前完全相同之事實作成
    相反結果之裁量，轉而向法院聲請對被告施以觀察、勒戒，
    依前開說明，就其關於刑事偵查職務之執行，顯已違反人民
    對公權力行使結果所生之合理信賴，有違反憲法上信賴保護
    原則之嫌，並與檢察官執行職務應受禁反言原則拘束之要求
    不符。
　㈢原審法院僅依檢察官提出形式上與此前向被告面諭為附條件
    緩起訴處分時所考量之完全相同依據，未據說明有何其他考
    量之事實及理由，即以檢察官之聲請為有理由而諭知對被告
    施予觀察、勒戒，其裁定容有速斷。被告以原審裁定為不當
    而提起抗告，即有理由，應由本院將原裁定撤銷，並發回原
    審法院更為裁定。
據上論結，應依刑事訴訟法第413條前段，裁定如主文。
中　　華　　民　　國　　111 　年　　2 　　月　　25　　日
                  刑事第八庭　　審判長法　官　邱明弘
                                      法　官　黃宗揚
　　　　　                  　　　　　法　官　陳松檀
以上正本證明與原本無異。
不得再抗告。
中　　華　　民　　國　　111 　年　　2 　　月　　25　　日
                                    　書記官　李佳旻